【裁判字號】    92,訴,1140
【裁判日期】    920619
【裁判案由】    誣告
【裁判全文】
臺灣高雄地方法院刑事判決                        九十二年度訴字第一一四號
    公  訴  人  臺灣高雄地方法院檢察署檢察官
    被      告  甲○○
                乙○○
右列被告因誣告等案件，經檢察官聲請簡易判決處刑（九十一年度偵字第一三一五九
號）及移
決處刑，移由本院改依通常程序審理，本院判決如左：
    主  文
甲○○、乙○○共同意圖他人受刑事或懲戒處分，向該管公務員誣告，甲○○處有期
徒刑參月，乙○○處有期徒刑肆月。乙○○緩刑肆年。
    事  實
一、甲○○、乙○○夫婦及丙○○（待其到案另行審結），均明知丁○○並未於民國
    九十年一月五日晚間十一時許，在台南縣麻豆鎮代天府廟前，以販賣楊桃汁所用
    之湯匙敲打乙○○手腕，使其受傷，竟在知悉丁○○對甲○○提出傷害告訴後，
    丙○○因為甲○○打抱不平，遂唆使甲○○、乙○○二人，對丁○○提出上開不
    實內容之傷害告訴，丙○○並表示願意出庭作偽證，致甲○○、乙○○果出於使
    他人受刑事處分之意圖，共同基於誣告之犯意聯絡，於九十年一月十九日，在高
    雄縣政府警察局岡山分局刑事組，由乙○○對丁○○提出傷害告訴，同日甲○○
    於該刑事組以傷害案件嫌疑人身份接受訊問時，亦同為不實之陳述，而丙○○於
    臺灣高雄地方法院檢察署（下稱高雄地檢署）九十年度偵字第五六三九號偵查中
    與台灣高雄地方法院（下稱本院）九十年度易字第一八五一號即甲○○、丁○○
    互訴傷害案件之審理時，以證人身份到庭經具結後，亦對於丁○○是否在右揭時
    地傷害乙○○等有關犯罪事實之重要事項，作確有目睹丁○○傷害之虛偽陳述。
    嗣甲○○於九十一年三月二十六日及同年四月十九日在本院審理上開傷害案件時
    ，當庭自白上開誣告之犯行，本院遂於九十一年四月三十日以九十年度易字第一
    八五一號對丁○○被訴傷害部分判處無罪，甲○○則經判處拘役五十五日，嗣丁○○部分已於九十一年六月七日確定在案，而甲○○部分則因高雄地檢署檢察官
    以量刑過輕為由提起上訴，由台灣高等法院高雄分院於九十一年七月三十一日判
    決駁回上訴亦告確定，而乙○○之上開誣告丁○○部分，於高雄地檢署檢察官簽
    分本案偵查中之九十一年六月十二日開庭訊問時（此時丁○○遭誣告被訴傷害罪
    之案件已告無罪確定），始自白上述誣告之情。
二、案經丁○○提出告訴及臺灣高雄地方法院檢察署檢察官主動簽分偵查後聲請簡易
    判決處刑及移送併辦，嗣經本院改依通常程序審理。
    理  由
一、訊據被告甲○○、乙○○對於右揭犯罪事實坦承不諱，核與告訴人丁○○迭次指
    訴之情節大致相符，並有本院九十年度易字第一八五一號傷害案件之本院卷宗及
    高雄縣警察局岡山分局岡警刑移字第二五七號警卷、高雄地檢署九十年度偵字第
    五六三九號偵查卷（均影印卷）各一宗在卷足憑，是被告甲○○、乙○○二人之
    自白，核與事實相符，堪信為真實。至共犯丙○○於偵查中雖否認有教唆被告甲○○、乙○○誣告丁○○云云，惟查，共犯丙○○在偵查中檢察官詢以「你沒看
    到丁○○打乙○○，為何還作偽證？」，乃答稱「我忘了，我不知道」，經檢察
    官再詢以「為何叫乙○○提出告訴？」，復答「我忘了」（以上均見九十一年六
    月十二日偵訊筆錄，附於九十一年他字第二七九三號偵查卷第二三、二四頁），
    可知丙○○之回答均避重就輕，此外，其亦未提出任何有利之證據足供查證，是
    其上詞已難據以採信，且按被告甲○○、乙○○二人不利於己之自白內容互核相
    符，參酌甲○○、乙○○夫妻二人與丙○○之間素無仇隙，應均無惡意構詞陷害
    丙○○之理，是認被告甲○○、乙○○之供述為可採，共犯丙○○空言否認犯行
    ，不足採信。綜上所述，本案事證明確，被告甲○○、乙○○二人之犯行已可認
    定。
二、核被告甲○○、乙○○所為，均係犯刑法第一百六十九條第一項之誣告罪。其二
    人就上開犯行，具有犯意聯絡及行為分擔，均為共同正犯。公訴意旨認被告甲○○係犯教唆誣告罪，為教唆犯一節，惟查，被告二人係分別供承：當初我們夫妻
    要去警局做筆錄時，丙○○好心載我們去，後來我們三人一起在岡山分局刑事組
    時，丙○○為我們夫妻打抱不平，然後他說既然乙○○當時有受傷，可以用來告
    丁○○傷害，當時我們猶豫了一下，丙○○又說沒關係，他會出來作證，所以我
    們才決定告丁○○傷害乙○○等語（見本院九十二年五月二十日訊問筆錄、九十
    二年六月五日審判筆錄），足見被告甲○○乃與乙○○具有誣告之共同犯意聯絡
    ，而非基於教唆誣告之犯意，是「被告甲○○涉犯教唆誣告」此部分公訴意旨容
    有未洽，惟檢察官起訴之社會基本事實同一，爰依法變更起訴法條（參照最高法
    院三十年上字第一五七四號判例），附此敘明。又被告甲○○在所誣告之案件確
    定前，於九十一年三月二十六日、同年四月十九日在該案審理中自白誣告之犯行
    ，有上開筆錄各一份在卷可憑（附於本院九十年易字第一八五一號傷害案件卷內
    ），堪信為真實，應依刑法第一百七十二條規定減輕其刑。公訴意旨另以：被告
    乙○○於本案偵查中自白誣告犯行，請求亦依上開規定予以減輕其刑云云，惟按
    ，上述刑法規定係以「於所虛偽陳述或所誣告之案件，裁判或懲戒處分確定前自
    白」為要件，始得減輕或免除其刑，查被告乙○○係於檢察官簽分本案偵查中之
    九十一年六月十二日開庭訊問時始自白上情，而當時告訴人丁○○遭誣告之案件
    已告無罪確定，有告訴人之台灣高等法院被告全國前案紀錄表一紙在卷足憑，亦
    即已不符上述要件，是此部分公訴意旨亦有未洽，應予敘明。又公訴人移送併辦
    之九十一年偵字第一七六九六號案件，與本案起訴之事實相同，為事實上同一案
    件，本院自應併同審理，附此敘明。審酌被告乙○○前未曾受有期徒刑以上刑之
    宣告（無犯罪前科），而被告甲○○於八十二年、八十六年間，分別因違反麻醉
    藥品管理條例、竊盜案件，各經判處有期徒刑四月、罰金一千元，有期徒刑於八
    十三年六月二十五日執行完畢，罰金刑部分則於八十七年六月十五日繳清罰金而
    執行完畢，又於九十一年間犯傷害罪（即右揭事實欄所載傷害本件告訴人之案件
    ），經判處拘役五十五日，甫於九十一年十月二十九日執行完畢（不構成累犯前
    科）等情，有被告二人之台灣高雄地方法院檢察署刑案資料查註紀錄表、本院被
    告院內索引卡紀錄表及台灣高等法院被告全國前案紀錄表各一份在卷可憑，可知
    被告乙○○素行良好，被告甲○○則素行非佳，參酌其二人之犯罪動機、方法、
    目的，於犯罪後雖均坦承犯行，但已對告訴人丁○○及偵查機關追訴犯罪之正確
    性均造成損害，及被告甲○○應依法減輕其刑等一切情狀，分別量處如主文所示
    之刑，以資懲儆。末按，被告乙○○前未曾受有期徒刑以上刑之宣告（無犯罪前
    科）一情，已如前述，雖未於告訴人丁○○被訴傷害案件確定前自白犯行，然於
    本案偵查、審理中已坦承犯行，應認其經此次起訴審判後，當能知所警惕，無再
    犯之虞，又其與被告甲○○目前育有幼齡子女，需有人照顧等情，有本院依法務
    部戶役政連結作業系統查詢之全戶戶籍資料一紙在卷可憑，是本院認為前開對被
    告乙○○所宣告之刑，以暫不執行為適當，爰宣告緩刑四年，以啟自新。至被告
    甲○○部分，因其素行非佳，又甫因傷害案件執行完畢，自不宜宣告緩刑，爰不
    予諭知緩刑，併此敘明。
三、據上論斷，應依刑事訴訟法第二百九十九條第一項前段、第三百條，刑法第二十
    八條、第一百六十九條第一項、第一百七十二條、第七十四條第一款，判決如主
    文。
本案經檢察官林永富到庭執行職務。
中      華      民      國      九十二      年    六      月    十九    日
                                  臺灣高雄地方法院刑事第六庭
                                      法  官  周玉群
右正本證明與原本無異。
如不服本判決，應於判決送達後十日內，向本院提出上訴狀。
                                      書記官  陳瓊芳
中      華      民      國      九十二      年    六      月    十九    日
參考法條：
刑法第一百六十九條第一項(誣告罪)
  意圖他人受刑事或懲戒處分，向該管公務員誣告者，處七年以下有期徒刑。
刑法第一百七十二條 (偽證、誣告自白減免)：
  犯第一百六十八條至第一百七十一條之罪，於所虛偽陳述或所誣告之案件，裁判或
  懲戒處分確定前自白者，減輕或免除其刑。


司法院資訊處製作；財團法人民間司法改革基金會備份。
